【裁判字號】    89,再易,101
【裁判日期】    891222
【裁判案由】    返還墊款
【裁判全文】
臺灣高等法院民事判決  八十九年度再易字第一○一號
    再 審原 告  甲○○
    訴訟代理人  丁福慶律師
    複 代理 人  王英傑律師
    再 審被 告  乙○○  住苗.
右當事人間返還墊款事件，再審原告對於中華民國八十九年七月十八日臺灣臺北地方
法院八十九年度訴字第一九０六號第一審確定判決、八十九年十月十八日本院八十九
年度上易字第四八三號第二審確定判決提起再審之訴，本院判決如左：
    主      文
再審之訴駁回。
再審訴訟費用由再審原告負擔。
    事      實
甲、再審原告方面：
一、聲明：(一)臺灣臺北地方法院八十九年度訴字第一九０六號及本院八十九年度上易
    字第四八三號確定判決均廢棄。(二)再審被告之訴及其假執行之聲請均駁回。
二、陳述：
  (一)再審被告因管理遺產（即其所謂代墊公同共有之稅款債務）之支出，依民法第一
    千一百五十條之規定，應由被繼承人劉雙路之遺產中支付，而再審原告於第一審
    、第二審訴訟程序中先後抗辯「苗栗汽車客運公司返還之借款」、「國稅局竹南
    稽徵所之退稅款」及「再審被告擅自出租屬於遺產之房屋予訴外人李瑞芳所受領
    之租金收入」等共同繼承人公同共有之遺產，已足敷再審被告因管理遺產而支出
    之費用，則原審判決徒以遺產尚未分割，各繼承人對於遺產全部仍為公同共有人
    ，再審原告不得單獨行使權利為由駁回再審原告之上訴，乃消極不適用民法第一
    千一百五十條之規定，有民事訴訟法第四百九十六條第一項第一款之再審事由。
  (二)按繼承人對於被繼承人之「債務」，始負連帶責任。本件再審被告擅自出租屬於
    遺產之房屋予訴外人李瑞芳，受有屬公同共有之租金收入，被繼承人之「債務」
    將因而減少，故再審被告已受領之租金數額，即攸關再審被告所得請求再審原告
    分擔之金額，而證人李瑞芳之證言即屬足影響於判決之重要證據，原審判決對此
    漏未斟酌，即有民事訴訟法第四百九十七條之再審理由。
三、證據：聲請訊問證人李瑞芳。
乙、再審被告方面：
一、聲明：再審之訴駁回。
二、陳述：
  (一)再審原告所述再審理由均與其民國八十九年八月二十九日所呈上訴理由狀無殊，
    再審原告不得以此「已依上訴主張之事由」更為聲請再審之原因。
  (二)民事訴訟法第四百九十六條第一項第一款所謂適用法規顯有錯誤者，不包括消極
    不適用法規之情形。原確定判決並無適用法規不合於法律規定或違反現存判例、
    解釋情事。
  (三)再審被告僅出租基地而未出租系爭建物，亦未收系爭建物之租金，再審原告所述
    的租金與本案無關。
丙、本院依職權調閱本院八十九年度上易字第四八三號歷審民事卷。
    理      由
一、再審原告起訴主張：本件原確定判決，有民事訴訟法第四百九十六條第一項第一
    款適用法規顯有錯誤、第四百九十七條重要證據漏未斟酌之再審事由，故提起再
    審之訴，請求將臺北地方法院八十九年度訴字第一九０六號及本院八十九年度上
    易字第四八三號原確定判決廢棄，並駁回再審被告在第一審之訴。
二、經查再審原告主張原確定判決，有民事訴訟法第四百九十六條第一項第一款適用
    法規顯有錯誤之再審事由，係以原確定判決，對於再審原告所為共同繼承人公同
    共有之遺產，已足夠再審被告因管理遺產所代墊稅款之抗辯，徒以遺產尚未分割
    ，各繼承人對於遺產全部仍為公同共有人，再審原告不得單獨行使權利為由，遽
    為駁回再審原告之上訴，有應適用民法第一千零五十條而未適用為其論據；惟民
    法該條固規定：「關於遺產管理、分割及執行遺囑之，由遺產中支付之，但因繼
    承人之過失而支付者，不在此限。」然因遺產而生之捐稅及費用，應由繼承人按
    其應繼分負擔之，此為繼承人間之內部關係，從而繼承人之一代他繼承人墊支上
    開捐稅及費用者，該墊支人自得向他繼承人請求返還其應負擔部分。至民法第一
    千一百五十條規定得向遺產中支取，並不阻止墊支人向他繼承人按其應繼分求償
    。故再審原告主張尚有「苗栗汽車客運公司返還之借款」、「國稅局竹南稽徵所
    之退稅款」及「再審被告擅自出租屬於遺產之房屋予訴外人李瑞芳所受領之租金
    收入」等共同繼承人公同共有之遺產存在，縱屬為真，仍無解於再審被告得向其
    請求墊支之稅款，所以原確定判決並無不適用法規情形，再審原告主張有適用法
    規顯有錯誤之再審事由，自不足採。
三、再審原告復稱原確定判決有漏未斟酌之重要證據，即證人李瑞芳之證言，足影響
    於判決云云，惟民事訴訟法第四百九十七條所謂就足影響於判決之重要證物漏未
    斟酌，係指足以影響判決基礎之重要證物，雖在前訴訟程序業已提出，然未經確
    定判決加以斟酌而言，若於判決理由項下說明無調查之必要，或縱經斟酌亦不足
    影響判決基礎之意見，即與漏未斟酌有間，不得據為該條所定之再審理由。本件
    原確定判決已認證人李瑞芳無調查必要，並已載明審酌理由（見本院上述確定判
    決理由欄第三項）。是則再審原告主張就上述證人之重要證據漏未斟酌等語，自
    與前述說明未合，亦不可採。
四、從而，再審原告執前詞提起本件再審之訴，為無理由，應予駁回。
五、據上論結，本件再審之訴為無理由，依民事訴訟法第七十八條判決如主文。
中      華      民      國    八十九    年     十二     月     二十二   日
                              臺灣高等法院民事第七庭
                                  審判長法  官  張  耀  彩
                                        法  官  侯  東  昇
                                        法  官  陳  玉  完
右正本係照原本作成。
不得上訴。
中      華      民      國    八十九    年     十二     月     二十六   日
                                        書記官  徐  惠  莉


司法院資訊處製作；財團法人民間司法改革基金會備份。
